【裁判字號】    89,訴,212
【裁判日期】    891228
【裁判案由】    違反槍砲彈藥刀械管制條例等
【裁判全文】
臺灣宜蘭地方法院刑事判決                          八十九年度訴字第二一二號
    公  訴  人  臺灣宜蘭地方法院檢察署檢察官
    被      告  甲○○
右列被告因違反槍砲彈藥刀械管制條例等案件，經檢察官提起公訴（八十八年度偵字
第三四五五號）及併案審理（八十九年度偵字第二三四五號），本院判決如左：
    主  文
甲○○未經許可，持有可發射子彈具有殺傷力之改造手槍，累犯，處有期徒刑拾月，
併科罰金新台幣壹拾貳萬元，罰金如易服勞役，以新台幣玖佰元即銀元參佰元折算壹
日，扣案之四五改造手槍壹枝（槍枝管制編號0000000000號）沒收。又連
續意圖為自己不法之所有，而侵占離本人所持有之物，處罰金肆仟元，如易服勞役，
以參佰元折算壹日。又連續竊盜，累犯，處有期徒刑捌月。應執行有期徒刑壹年參月
，罰金銀元肆萬貳仟元（即新台幣壹拾貳萬陸仟元），罰金如易服勞役，以參佰元（
即新台幣玖佰元）折算壹日。
扣案之四五改造手槍壹枝（槍枝管制編號0000000000號）沒收。
    事  實
一、甲○○曾於民國八十六年間，因違反麻醉藥品管理條例，經本院判處有期徒刑六
    月確定，於八十六年十一月廿六日易科罰金執行完畢，猶不知悔改，復有下列犯
    行：
（一）於八十八年八月初旬某日，在宜蘭縣宜蘭市○○路夜市○○○巷道內，拾獲可
      發射子彈具殺傷力之改造手槍一枝，竟攜返宜蘭縣宜蘭市○○路○段三十六號
      自宅頂樓藏放，而未經許可持有之。
（二）基於意圖不法所有之概括犯意，分別於八十八年八月二十日晚間十一時許，在
      宜蘭縣宜蘭市○○路南館市館市場四樓，拾獲陳作林所遺失而內有新台幣（下
      同）二千元及國民身分證、機車駕照、機車駕照、郵局金融卡、電話卡、星鑽
      酒店會員卡各一張與名片六張等物之皮夾一只，旋又於八十八年八月下旬某日
      ，在上開南館市場樓梯口拾獲林青豐遭竊而經人棄置該處之離本人所持有之義
      勇警察服務證一張，並均將之侵占入己。
（三）另基於為自己不法所有之概括犯意，先於八十八年八月二十七日晚間十一時許
      ，在宜蘭縣宜蘭市○○路三一五號八樓「皇家貴族理容院」消費時，藉詞支開
      理容服務小姐乙○○○，趁機竊取乙○○○放置工作檯上皮包內之八千元現金
      ，得手後供己花用。復於八十八年八月二十九日下午五時二十五分許，再度至
      前開理容院消費時，又趁理容服務小姐丁○○疏於注意時，竊取丁○○置放工
      作檯上皮包內之六千二百元。嗣於得手而未離去時，為丁○○發覺。又於八十
      九年八月二十日晚間十時許，在宜蘭縣宜蘭市○○路校舍巷八三號前，竊取置
      於林美鳳置於其停放於騎樓下機車之置物箱內之皮包一只（內有身分證、駕駛
      執照、宜蘭郵局存款簿一本、行照及新台幣五百元）。
二、為警分別於八十八年八月二十九日在前揭「皇家貴族理容院」當場扣得自丁○○
    處其所竊得之六千二百元，並經警在其駕駛之牌照ＩＷ－九八七九號自用小客車
    上起獲陳作林所遺失之國民身分證、機車駕照、郵局金融卡、星鑽酒店會員卡、
    電話卡各一張與名片六張等物及林青豐遭竊而離本人持有之義勇服務證一張。又
    其經警查獲前揭犯行後，主動向警自首並報繳其持有改造手槍一枝，並於同月三
    十日上午九時許帶領警員前往宜蘭縣宜蘭市○○路○段三十六號其自宅頂樓內起
    出前開手槍一枝及不具殺傷力之子彈二顆等物，於八十九年八月二十一日凌晨三
    時三十分許，在宜蘭縣宜蘭市○○路八十三號前查獲，並扣得林美鳳前揭所失竊
    之物。
三、案經甲○○自首 (未經許可持有槍枝部分）暨宜蘭縣警察局宜蘭分局報告台灣宜
    蘭方法院檢察署檢察官偵查起訴及併案審理。
    理  由
一、訊之被告甲○○對右揭犯罪事實一（一）、（二）及（三）中關於竊取被害人丁○○之現金六千二百元之部分坦承不諱，惟矢口否認曾竊取被害人乙○○○、林
    美鳳之財物，辯稱：乙○○○所有之八千元並非伊所竊，林美鳳之財物並不算偷
    ，因為伊開車經過該處，見到騎樓柱子旁有一個女用皮包，將之拿到車上，剛打
    開警察就過來了，伊並不知皮包內有何財物云云。經查：
（一）扣案之前開改造手槍一枝經送內政部警政署刑事警察局鑑驗結果，認係仿ＣＯ
      ＴＴ廠半自動四五手槍製造之玩具槍換裝車通之金屬槍管改造而成，其擊發機
      械正常，具發射子彈功能，認具殺傷力等，有該局出具之八十八年九月十日刑
      鑑字第九０七八五號鑑驗通知書一紙在卷可稽，核與被告所供未經許可而持有
      該改造槍枝等語相符，此外並有扣案之改造手槍一枝可資佐證，此部分事證已
      明，被告犯行堪予認定。
（二）被害人陳作林、林青豐於警訊及偵查中證述分別失竊內有新台幣（下同）二千
      元及國民身分證、機車駕照、機車駕照、郵局金融卡、電話卡、星鑽酒店會員
      卡各一張與名片六張等物之皮夾一只及義勇警察服務證一張之情節，亦核與被
      告於警訊、偵查及本院審理時所為之自白大致相符，此外並有被害人陳作林、
      林青豐書立之贓物認領保管單二紙在卷可稽，此部分事證亦已明確，犯行堪予
      認定。
（三）被害人乙○○○於警訊中證稱，八十八年八月二十七日有一名自稱綽號為「企
      鵝」之男子，趁其疏未注意之際竊取財物等語，並當場指認確為被告所為。被
      害人丁○○亦於警訊中證稱同月二十九日下午五時係自稱綽號為「企鵝」之男
      子竊取伊置於工作檯之皮包內之財物等語，質之被告雖否認其曾自稱為「企鵝
      」，惟參以被害人二人均指認為被告無誤，且被告亦自承確竊取被害人丁○○
      之財物，再稽之被告於警訊時亦供稱伊確於同月二十七日下午九時許至皇家貴
      族理容院消費，且竊得乙○○○之現金八千元，於同月二十九日於前揭處所竊
      取丁○○之財物等語，足認被告辯稱伊並非「企鵝」，且未竊取乙○○○之財
      物一節顯事後卸責之詞，不足採信。復查，右揭事實欄所指時地被告竊取被害
      人林美鳳之皮包一只之事實，據被害人林美鳳於警訊中證稱，伊係置於其機車
      下內置物箱內，而機車係停放於宜蘭縣宜蘭市校舍巷二０四號前騎樓，與被告
      被查獲之時地相符，且證人即查獲之警員丙○○到庭證稱，被告當時坐在車上
      ，把車燈熄掉，伊請被告下車，有錢散在椅子座墊上，皮包是放在右前腳踏板
      等語，衡之常理，倘被害人林美鳳之皮包確為被告於地上拾得係他人所竊，其
      內現金應已為他人所取走，不致尚留於皮包內，足認被告應係竊得該只皮包未
      久即為警查獲，其辯稱係伊拾得等語尚不足採，此外，並有被害人乙○○○、
      丁○○、林美鳳所書立之贓物認領保管單三紙在卷可佐，此部分事證已明，犯
      行堪予認定。
二、核被告所為係為犯槍砲彈藥刀械管制條例第十一條第四項之未經許可持有可發射
    子彈具有殺傷力之槍砲罪及刑法第三百三十七條之侵占脫離物，第三百二十條第
    一項之竊盜罪，其先後二次侵占離開他人持有之物，與多次犯刑法第三百二十條
    第一項之竊盜犯行，均時間密接、且犯罪構成要件相同，顯均係基於概括犯之犯
    意反覆為之，均為連續犯，應依法加重其刑。又其所犯上開三罪，罪名不同，犯
    意各別，應予分論併罰。又被告甫於八十六年十一月二十六日執行完畢，有台灣
    高等法院檢察署刑案紀錄簡覆表在卷可稽，其於五年內再犯本件槍砲及竊盜部分
    之有期徒刑以上之罪，為累犯，其槍砲與竊盜部分應依刑法第四十七條之規定遞
    加重其刑。再所犯未經許可持有改造手槍部分之犯行，係在犯罪未經發覺前，主
    動向警員自首（並報繳其持有之全部槍砲）而接受裁判，有證人即宜蘭分局新民
    所警員游益來於偵查中證述屬實，核被告此部分所為符合槍砲彈藥刀械管制條例
    第十八條第一項前段之規定，爰依法減輕其刑，並與前述加重部分，先加後減之
    。本院審酌被告犯罪之動機、目的、手段、品性、生活狀況、智識程度、犯罪所
    生之損害，及犯罪後部分否認犯行之態度等一切情狀，量處如主文所示之刑，並
    分別就有期徒刑及罰金刑部分定應執行之刑，就罰金部分諭知易服勞役之折算標
    準。扣案改造手槍一枝，為違禁物，應依刑法第三十八條第一項第一款宣告沒收
    。另扣案之子彈二顆，經鑑定結果認無殺傷力，有前開鑑定書可參，並非屬違禁
    物，爰不併予宣告沒收併予敘明。
三、另槍砲彈藥刀械管制條例雖於八十九年七月五日修正公布，並於同年月七日生效
    ，惟其僅就該條例第十一條第一項規定中增加「第一項」三字及更正「並」為「
    併」字，並未變更該條第四項之法定本刑，故本案尚無刑法第二條規定之適用，
    附此敘明。末查：被告自八十八年八月初旬某日至同月三十日持有具殺傷力之前
    開手槍，其持有時間非長，復未查獲被告有持該槍彈犯案之紀錄，尚非嚴重之常
    業性或職業性犯罪，審酌大法官會議釋字第四七一號解釋意旨，認茍對被告宣告
    強制工作，與其犯罪情節失衡，有失比例原則，本院認尚無強制其從事勞動而予
    預防矯治之必要，爰不適用槍砲彈藥刀械管制條例第十九條第一項之規定宣告保
    安處分，併予敘明。
據上論斷，應依刑事訴訟法第二百九十九條第一項前段，槍砲彈藥刀械管制條例第十
一條第四項、第十八條第一項前段、刑法第十一條前段、第五十六條、第三百二十條
第一項、第三百三十七條、第四十七條、第四十二條第二項、第五十一條第五款、第
七款、第三十八條第一項第一款，現行法規所定貨幣單位折算新台幣條例第二條，罰
金罰鍰提高標準條例第一條前段、第二條，判決如主文。
本案經檢察官林吉泉到庭執行職務
中    華    民    國    八十九      年      十二      月      二十八    日
                                  臺灣宜蘭地方法院刑事第二庭
                                      法  官  郭  淑  珍
右正本證明與原本無異。
如不服本判決，應於判決送達後十日內，向本院提出上訴狀。（應附繕本）
                                          書記官  陳  淑  宜
中    華    民    國    九十        年        一      月        二      日
附錄法條：
槍砲彈藥刀械管制條例第十一條
未經許可，製造、販賣或運輸第四條第一項第一款所稱其他可發射金屬或子彈具有殺
傷力之各式槍砲者，處五年以上有期徒刑，併科新臺幣一千萬元以下罰金。
未經許可，轉讓、出租或出借前項所列槍砲者，處三年以上十年以下有期徒刑，併科
新臺幣七百萬元以下罰金。
意圖供自己或他人犯罪之用，而犯前二項之罪者，處無期徒刑或七年以上有期徒刑，
併科新臺幣一千萬元以下罰金。
未經許可，持有、寄藏或意圖販賣而陳列第一項所列槍砲者，處一年以上七年以下有
期徒刑，併科新臺幣七百萬元以下罰金。
第一項至第三項之未遂犯罰之。
刑法第三百二十條第一項
意圖為自己或第三人不法之所有，而竊取他人之動產者，為竊盜罪，處五年以下有期
徒刑、拘役或五百元以下罰金。
刑法第三百三十七條
意圖為自己或第三人不法之所有，而侵占遺失物、漂流物或其他離本人所持有之物者
，處五百元以下罰金。


司法院資訊處製作；財團法人民間司法改革基金會備份。
